臺灣高等法院刑事判決
上　訴　人
即　被　告　乙○○
選任辯護人　謝秉原律師（法律扶助基金會律師）
上列上訴人因贓物案件，不服臺灣板橋地方法院95年易字第1083
號，中華民國95年12月5日第一審判決（起訴案號：臺灣板橋地
方法院檢察署95年偵緝字第703號、95年偵字第6362號），提起
上訴，本院審理中，檢察官移送併辦（併辦案號：臺灣板橋地方
法院檢察署96年度偵字第2170號），本院判決如下：
    主  文
原判決撤銷。
乙○○收受贓物，處有期徒刑陸月，如易科罰金，以銀元佰元
即新臺幣玖佰元折算壹日。
    事  實
一、乙○○前曾有妨害公務、搶奪、恐嚇、偽造文書等前科（在
    本案均不構成累犯），乃不知悔改，其明知真實姓名年籍不
    詳之人所持有之如附表所示之支票三紙，係來源不明之贓物
    （該三紙支票均係劉邦安所持有，於民國94年5月18日15 時
    許，在臺北縣中和市○○路○段330號用餐時遭竊），竟仍基
    於收受贓物之犯意，於民國（下同）94年5月18日至同月間
    之某日，在不詳地點，收受該不詳姓名之人所交付如附表所
    示之支票三紙。嗣乙○○將如附表編號一所示之支票交付予
    許世昌用以償還所積欠之新臺幣（下同）10,000元，許世昌
    再交付予張建勛用以購買手機；又乙○○另將如附表編號二
    所示之支票交予梁裕嶺為其調現，梁裕嶺復交予張德敏，張
    德敏再持之向呂嫦娥調借現金47,000元輾轉交予乙○○；又
    乙○○另將如附表編號三所示之支票透過友人盛乘向林良銘
    調借現金，再由林良銘透過李清松將該支票交付予邱明聰。
    其後上開三紙支票分別經不知情之張建勛、呂嫦娥、邱明聰
    提示，因劉邦安業已掛失止付，致不獲兌現，經警循線查悉
    上情。
二、案經臺北縣政府警察局中和分局報告臺灣板橋地方法院檢察
    署檢察官偵查起訴暨移送併辦。
    理  由
一、上訴人即被告乙○○固坦承將如附表編號一之支票交付予許
    世昌等情，惟矢口否認有何收受贓物犯行，辯稱：如附表編
    號一之支票係梁裕嶺交給伊的，因梁裕嶺於94年1月間跟伊
    借了10,000元，伊在拿到該紙支票後，當天就交付予許世昌
    ，又伊並未經手如附表編號二所示之支票，且附表編號三之
    支票是梁裕嶺跟劉學奇的事云云。然查：
  (一)如附表所示之支票三紙，係劉邦安所有，於94年5月18日15
    時許，在臺北縣中和市○○路○段330號用餐時，連同手提包
    一起遭竊，此業據劉邦安在警詢時指述綦詳，並有如附表所
    示之支票、票據掛失止付通知書、遺失票據申報書等在卷可
    憑（見偵字第6362號卷第23頁、第26頁、第28頁、第29頁，
    偵字第18359號卷第21頁、第20頁，偵字第3158號卷第30頁
    、第31頁），是上開三紙支票均屬贓物甚明。
  (二)又如附表編號一所示之支票係由被告交予許世昌收受，再由
    許世昌交予張建勛，經張建勛提示付款一節，亦據證人許世
    昌、張建勛分別在警詢時、偵查中證述屬實，並有掛失止付
    票據提示人資料查報表一紙附卷可稽（見偵18359號卷第22
    頁）。至被告雖為前開辯解，惟被告於95年3月27日在偵查
    中先係供稱：梁裕嶺於94年4月間跟伊借10,000元，他另外
    還伊200 元，伊知道他是做調票融資，所以他拿這紙支票給
    伊伊並不覺得奇怪云云，嗣於95年5月11日在偵查中又改稱
    ：梁裕嶺係於95年5月間在萬華區○○路附近交給伊上開支
    票，當時是要調現10,000元，但只給伊9,800元之支票云云
    ，參互以觀，被告對於梁裕嶺向其借錢之時間、交付支票之
    時間、還款之方式，自偵查中迄原審審理時歷次供述情節互
    有歧異，是其前開辯解實難遽予採信。且參諸證人梁裕嶺在
    偵查中具結證稱：附表編號一所示之支票，並非係由伊交予
    被告，伊對該紙支票完全不知情，不知道他為何這樣說等語
    。再參以依證人許世昌在偵查中證稱：被告有向伊借款
    10,000元等語，益顯見被告資金並不充裕，又如何能借款予
    梁裕嶺。從而，自難認如附表編號一所示之支票係由梁裕嶺
    交付予被告，又被告既未能提供交付上開支票者之真實姓名
    、年籍以供原審調查，顯見被告對於該支票係來路不明之盜
    贓一事，當已有所認知，否則又何需隱瞞，是被告前開辯解
    ，委不足採。
  (三)如附表編號二所示之支票係由被告交予梁裕嶺為其調現，梁
    裕嶺復交予張德敏，張德敏再持之向呂嫦娥調借現金47,000
    元，經呂嫦娥提示等情，業據證人梁裕嶺在偵查中具結證稱
    ：該紙支票係被告在伊住處拿給伊，本來是要向伊調現，但
    伊沒有錢，就找友人甲○○介紹向張德敏調現，伊就帶被告
    一起去找張德敏調現等語；證人張德敏在偵查中具結證稱：
    如附表編號二所示之支票係梁裕嶺交給伊，向伊調現，當時
    有三個人過來，後來該紙支票退票，伊有找到梁裕嶺，他說
    該紙支票也是朋友交給他的，他目前聯絡不到那個人，他後
    來有把錢還給伊等語；證人甲○○在偵查中具結證稱：梁裕
    嶺於94年5月間向伊告稱有位朋友要調現，要伊介紹有無人
    可調現，伊就介紹張德敏，當天是梁裕嶺開車去伊住處載伊
    ，車上還有被告，另外還有一台車一起去，上開支票係由被
    告身上拿出來的，被告在調現時應該也有出面，只是因為人
    太多，且張德敏只有跟伊比較熟，可能不記得被告有出現過
    等語；證人呂嫦娥在警詢時證稱：該紙支票係張德敏幫他朋
    友跟伊調借現金47,000元等語。至證人張德敏雖稱梁裕嶺交
    付上開支票時，被告並不在場等語，然證人張德敏原與梁裕
    嶺、被告均不認識，而係透過甲○○介紹而在94年5月間調
    現當時始第一次見面，且在偵查中距調現當時已相隔一年，
    是證人張德敏能否確切記住被告之容貌，實非無疑。又證人
    梁裕嶺、甲○○關於被告交付上開支票之地點，證詞雖稍有
    歧異，然其餘細節之證述則互核相符，是自不影響渠等證言
    之真實性，蓋渠二人若有心串證誣陷被告，所述情節自必完
    全相符，是上開歧異點應係因記憶有誤所致。
  (四)如附表編號三之支票，係被告透過友人盛乘向林良銘調借現
    金，再由林良銘透過李清松將該支票交付予邱明聰，已據盛
    乘、林良銘、李清松、邱明聰、陳文興、劉學奇、梁裕嶺供
    明。再參以如附表所示之三紙支票係被害人劉邦安在同一時
    地遭竊，而如附表編號一、二、三所示之支票既係由被告所
    交付予他人，足認附表三紙支票係由被告自不詳姓名之人處
    收受。被告雖請求傳訊證人甲○○，惟經本院傳拘無著，惟
    甲○○前於檢察官調查時已到庭證述，此已如上述，且本案
    事證已明，本院認無再傳訊之必要，綜上所述，被告前開辯
    解，顯係事後卸責避就之詞，委不足採，本案事證明確，被
    告犯行洵堪認定。
二、被告行為後，刑法及其施行法業於95年7月1日修正施行，就
    易科罰金之折算標準部分，如依修正前刑法第41條第1項及
    修正前罰金罰鍰提高標準條例第2條之規定，應以銀元300元
    即新臺幣900元折算一日，惟若依修正後刑法第41條第1項前
    段（原罰金罰鍰提高標準條例第二條已同時刪除）之規定，
    應以新臺幣1,000元、2,000元或3,000元折算一日，二者相
    較之下，應以修正前之規定較有利於被告；再按刑法施行法
    增訂第1條之1：「中華民國94年1月7日刑法修正施行後，刑
    法分則編所定罰金之貨幣單位為新臺幣。94年1月7日刑法修
    正時，刑法分則編未修正之條文定有罰金者，自94年1月7日
    刑法修正施行後，就其所定數額提高為30倍。但72年6月26
    日至94年1月7日新增或修正之條文，就其所定數額提高為3
    倍。」刑法第349條第1項有罰金刑之規定，經比較前後規定
    之刑度，應以修正前之規定對被告較為有利。
三、核被告所為，係犯修正前刑法第349條第1項之收受贓物罪。
    被告收受附表編號三所示支票部分，固未據檢察官起訴，惟
    被告係同時收受該紙支票與起訴之另二紙支票，未起訴部分
    與起訴部分係屬同一事實，本院自得一併審究。
四、原審對被告論罪科刑，固非無見，惟附表編號三之支票部分
    （即臺灣板橋地方法院檢察署檢察官96年偵字第2170號移送
    本院併辦部分），原審未及一併審酌，原判決即屬無可維持
    ，被告提起上訴，仍執陳詞，否認犯罪，固無可採，惟原判
    決既屬無可維持，應予撤銷改判，審酌被告之素行、犯罪動
    機、目的、手段、所生危害及犯罪後未坦承犯行，並無悔意
    等一切情狀，判決如主文第二項所示之刑，並諭知易科罰金
    之折算標準如主文第二項之所示。
據上論斷，應依刑事訴訟法第369條第1項前段、第364條、第299
條第1項前段，刑法第2條第1項前段、修正前刑法第349條第1項
，第41條第1項前段，罰金罰鍰提高標準條例第1條前段、修正前
同條例第2條，現行法規所定貨幣單位折算新臺幣條例第2條，判
決如主文。
本案經檢察官張秋雲到庭執行職務。
中　　華　　民　　國　　96　　年　　6　　月　　 20  　日
                  刑事第十一庭審判長法  官  張連財
                          　  　　　法　官  楊照男
　　                                法  官  林明俊
以上正本證明與原本無異。
不得上訴。
  　                                書記官  蕭詩穎
中　　華　　民　　國　　96　　年　　6 　　月　　25　　日
附錄本案論罪科刑法條全文：
修正前刑法第349條第1項
收受贓物者，處三年以下有期徒刑、拘役或五百元以下罰金。
附表：
┌──┬─────┬──────┬───────┬──────┬────────┐
│編號│　票號    │發票日期    │面額（新臺幣）│發票人      │    付款人      │
├──┼─────┼──────┼───────┼──────┼────────┤
│ 一 │AE0000000 │94年4 月22日│    9800元    │丁劍輝      │臺灣銀行華江分行│
├──┼─────┼──────┼───────┼──────┼────────┤
│ 二 │AC0000000 │94年6 月17日│   47000元    │亞德機電有限│陽信銀行新莊分行│
│    │          │            │              │公司朱泓叡  │                │
├──┼─────┼──────┼───────┼──────┼────────┤
│ 三 │AT0000000 │94年6 月5日 │   36833元    │新航通運有限│臺灣中小企業銀行│
│    │          │            │              │公司        │五股分行        │
└──┴─────┴──────┴───────┴──────┴────────┘
